臺灣雲林地方法院刑事判決
111年度交訴字第28號
公  訴  人  臺灣雲林地方檢察署檢察官
被      告  陳嘉雄


上列被告因公共危險等案件，經檢察官追加起訴（111年度偵字
第8號），於本院準備程序中，被告就被訴事實為有罪之陳述，
經本院合議庭裁定由受命法官獨任進行簡式審判程序，判決如下
：
    主  文
陳嘉雄犯吐氣所含酒精濃度達每公升零點二五毫克以上而駕駛動
力交通工具罪，處有期徒刑肆月，如易科罰金，以新臺幣壹仟元
折算壹日。又犯無駕駛執照駕車過失傷害罪，處拘役伍拾捌日，
如易科罰金，以新臺幣壹仟元折算壹日。又犯肇事致人傷害逃逸
罪，處有期徒刑肆月，如易科罰金，以新臺幣壹仟元折算壹日。
有期徒刑部分應執行有期徒刑柒月，如易科罰金，以新臺幣壹仟
元折算壹日。
    事  實
一、陳嘉雄之普通小型車駕駛執照前經易處逕註，其於民國110年
    12月15日上午9時許，在雲林縣土庫鎮某處飲用酒類若干後，
    明知服用酒類後駕駛動力交通工具極易影響交通安全，竟仍
    基於酒後駕駛動力交通工具之犯意，於同日上午11時許，自
    上址駕駛車牌號碼0000-00號自用小貨車(未懸掛車牌，下稱
    本案貨車)行駛於道路。嗣於同日中午12時6分許，陳嘉雄駕駛
    本案貨車沿雲林縣二崙鄉臺19縣道路由南往北方向直行，行
    至該路與雲10線道路之交岔路口(下稱本案交岔路口)時，本
    應注意汽車行駛至交岔路口，其行進、轉彎，應遵守燈光號
    誌或交通指揮人員之指揮，而車輛面對圓形紅燈表示禁止通
    行，不得超越停止線或進入路口，又依當時天候晴、日間自
    然光線、柏油路面乾燥、無缺陷、無障礙物、視距良好、號
    誌運作正常等情形，並無不能注意之情事，陳嘉雄因酒後駕
    車注意力減弱，疏未注意及此，未依燈光號誌指示行駛，貿
    然闖紅燈通過本案交岔路口，適有陳玉春騎乘車牌號碼000-
    0000號普通重型機車，沿雲林縣二崙鄉雲10線道路由西往東
    方向直行至本案交岔路口處左轉，2車不慎發生碰撞，致陳
    玉春人車倒地，因而受有頭部外傷、腹壁擦傷、左膝擦傷、
    右肩挫傷、下唇撕裂傷（3公分）等傷害。而陳嘉雄肇事後
    明知陳玉春已倒地受傷，竟因畏懼遭警方發現本案貨車未懸
    掛車牌，基於肇事逃逸之犯意，未採取救護、報警或其他必
    要措施，亦未等待警方人員到場處理，或得陳玉春之同意，
    復未留下日後可聯繫之資料，而基於駕駛動力交通工具致人
    受傷而逃逸之故意，駕駛本案貨車離去現場，將本案貨車停
    放在雲林縣大新國小附近後，徒步返回現場。陳嘉雄抵達現
    場後，見警方已據路人報案後到場，於有偵查犯罪職權之公
    務員尚未知悉其為肇事者時，主動向員警坦承與人發生車禍
    並離去現場，自首接受裁判，警方旋同日中午12時30分許，
    對陳嘉雄施以酒精濃度測試，測得其吐氣所含酒精濃度為每
    公升0.46毫克，而查悉上情。
    理  由
一、認定犯罪事實所憑之證據及理由
  ㈠上開犯罪事實，業據被告於警詢、偵查、審判中坦承不諱(警
    卷第5頁至第7頁反面、偵卷第19頁至第20頁、第43頁至第47
    頁、本院卷第51頁、第59頁)，並經證人即告訴人陳玉春證
    述在案（偵卷第43頁至第47頁），且有雲林縣警察局西螺分
    局道路交通事故現場圖1紙、道路交通事故調查報告表㈠㈡1份
    、彰化基督教醫療財團法人雲林基督教醫院診斷書1紙、雲
    林縣警察局西螺分局油車（所、隊）道路交通事故當事人酒
    精測定紀錄表1紙、雲林縣警察局舉發違反道路交通管理事
    件通知單5紙、道路交通事故現場照片及監視器影像擷取畫
    面共22張、證號查詢汽車駕駛人資料1紙、雲林縣警察局取締
    「酒後駕車」公共危險案件檢測及觀察記錄表1份、交通部
    公路總局嘉義區監理所嘉雲區車輛行車事故鑑定會鑑定意見
    書1份在卷可稽（警卷第9頁至第13頁、第15頁至第29頁、第
    34頁、本院卷第28頁至第30頁）。
  ㈡汽車行駛至交岔路口，其行進、轉彎，應遵守燈光號誌或交
    通指揮人員之指揮；車輛面對圓形紅燈表示禁止通行，不得
    超越停止線或進入路口，道路交通安全規則第102條第1項第
    1款、道路交通標誌標線號誌設置規則第206條第5款分別定
    有明文。被告駕駛車輛上路，不得諉為不知。而依案發當時
    情形，並無不能注意之情事，有上開現場照片、道路交通事
    故調查表㈠各1份在卷可參，被告竟貿然闖越紅燈，撞擊綠燈
    左轉之告訴人，顯有過失甚明，又本件經送鑑定結果認為：
    「一、陳嘉雄飲用酒類酒精濃度逾法定標準值駕駛自用小貨
    車，行經行車管制號誌交岔路口，未依照號誌指示(闖紅燈)
    行駛，為肇事原因。二、陳玉春駕駛普通重型機車，無肇事
    因素」等情，有前開車輛行車事故鑑定會鑑定意見書1份在
    卷可按，亦足認被告有過失。再告訴人因此受有上開傷害，
    益徵被告之過失行為與告訴人受傷之結果間顯有相當因果關
    係。
  ㈢綜上，足認被告之自白與事實相符，可信為真實。本案事證
    明確，被告犯行堪以認定，應依法論科。
二、論罪科刑之理由
　㈠被告行為後，刑法第185條之3第1項經修正，於111年1月28日
    公布施行，並自同年1月30日起生效。修正後規定提高法定
    刑上限，經比較新舊法結果，並無較有利於被告之情形，故
    應適用修正前刑法第185條之3第1項規定論處。
　㈡刑法總則之加重，係概括性之規定，所有罪名均一體適用；
    刑法分則之加重，係就犯罪類型變更之個別犯罪行為予以加
    重，成為另一獨立之罪名。道路交通管理處罰條例第86條第
    1項關於汽車駕駛人，無駕駛執照駕車、酒醉駕車、吸食毒
    品或迷幻藥駕車、行駛人行道或行經行人穿越道不依規定讓
    行人優先通行，因而致人受傷或死亡，依法應負刑事責任者
    ，加重其刑至二分之一之規定，係就刑法第276條之過失致
    人於死罪，同法第284條之過失傷害（及致重傷）罪之基本
    犯罪類型，對於加害人為汽車駕駛人，於從事駕駛汽車之特
    定行為時，或於行駛人行道、行經行人穿越道之特定地點，
    不依規定讓行人優先通行，因而致人受傷或死亡之特殊行為
    要件予以加重處罰，已就上述刑法第276條、第284條各罪犯
    罪類型變更之個別犯罪行為予以加重，而成另一獨立之罪名
    ，自屬刑法分則加重之性質。查本件被告駕駛執照前經易處
    逕註，竟仍駕駛本案貨車上路，因而致告訴人受傷，該當道
    路交通管理處罰條例第86條第1項汽車駕駛人無駕駛執照駕
    車之要件。另修正前刑法第185條之3第1項已經規定「駕駛
    動力交通工具而有下列情形之一者，處2年以下有期徒刑，
    得併科20萬元以下罰金：一、吐氣所含酒精濃度達每公升0.
    25毫克或血液中酒精濃度達百分之0.05以上。二、有前款以
    外之其他情事足認服用酒類或其他相類之物，致不能安全駕
    駛。三、服用毒品、麻醉藥品或其他相類之物，致不能安全
    駕駛」，倘若行為人酒後駕車，有酒測值每公升0.25毫克或
    其他不能安全駕駛之情形，符合上揭構成要件，已就其「酒
    醉駕車」之行為依上開規定單獨處罰時，倘再認其「酒醉駕
    車」之行為符合道路交通管理處罰條例第86條第1項之規定
    加重其刑，就行為人「酒醉駕車」之單一行為，顯有重複評
    價之嫌。是以被告酒後駕車部分既已成立修正前刑法第185
    條之3第1項第1款之罪名予以處罰，其所為過失傷害罪部分
    ，揆諸上開說明，即毋庸再適用道路交通管理處罰條例第86
    條第1項之「酒後駕車」加重其刑之規定。
　㈢刑法第185條之4之駕駛動力交通工具致人死傷而逃逸罪之立
    法目的，乃為維護交通，增進行車安全，促使當事人於事故
    發生時，能對被害人即時救護，減少死傷，以保護他人權益
    並維護社會秩序，其立法精神在於交通事故一旦發生，而有
    發生人員傷亡之情況下，不論是撞人或被撞，或是因其他事
    故而造成死傷，只要是在駕駛動力交通工具過程內所發生者
    ，參與整個事故過程之當事人皆應協助防止死傷之擴大，蓋
    如駕駛人於事故發生後，隨即駕車逃離現場，不僅使肇事責
    任認定困難，更可能使受傷之人喪失生命或求償無門。又所
    謂逃逸，指於肇事當時或隨後離去現場之行為，僅須行為人
    主觀上有逃逸之意圖，客觀上有逃逸之行為為已足，而其擅
    離肇事現場之行為一旦付諸實施，其犯罪即已完成，不論其
    逃逸行為是否得逞，被害人是否在他人協助下獲得救護，亦
    不論嗣後是否再折返現場查看，均於該罪之成立不生影響。
    本案被告於肇事後，未留待現場報警、通知救護車、未得告
    訴人同意逕自離去，依前說明，已該當肇事逃逸之要件，不
    因其事後返回現場而有影響。
　㈣是核被告所為，係犯修正前刑法第185條之3第1項第1款之吐
    氣所含酒精濃度達每公升0.25毫克以上而駕駛動力交通工具
    罪、道路交通管理處罰條例第86條第1項、刑法第284條前段
    之無駕駛執照駕車過失傷害罪、刑法第185條之4第1項前段
    之肇事致人傷害逃逸罪。
　㈤被告所犯上開3罪，犯意各別，行為可分，應分論併罰。
　㈥被告無駕駛執照駕車，肇致本案車禍發生，並因而致告訴人
    受傷，就被告所犯汽車駕駛人無駕駛執照駕車犯過失傷害罪
    部分，依道路交通管理處罰條例第86條第1項規定，加重其
    刑。
　㈦刑法第62條所稱之發覺犯罪事實，祇須偵查犯罪職權之公務
    員，已知該犯罪事實之梗概為已足，無須確知該犯罪事實之
    內容為必要；而所知之人犯，雖不以確知其人為該犯罪之真
    兇無訛為必要，但亦須有確切之根據，可為合理之懷疑，方
    為犯罪之發覺（最高法院107年度台上字第3390號判決意旨
    參照）。查本案車禍發生後，員警到場時，因被告車輛已經
    駛離現場，則員警固已知悉事故發生與肇事逃逸之犯罪事實
    ，但尚無足夠根據可合理懷疑被告為犯罪嫌疑人，是被告返
    回現場時主動告知警方其肇事並離去現場，進而接受裁判，
    應合於自首之要件，依刑法第62條前段規定就無駕駛執照駕
    車過失傷害及肇事逃逸罪均減輕其刑，且就無駕駛執照駕車
    過失傷害部分先加重後減輕之。
　㈧爰審酌被告明知酒後駕車在道路上行駛，對一般往來之公眾
    及駕駛人自身均具有高度危險性，竟漠視自身安危，且罔顧
    公眾安全，於服用酒類後其吐氣酒精濃度已逾刑罰標準之情
    形下，貿然駕駛動力交通工具行駛於道路上，危害道路交通
    往來之安全，並肇致本案事故發生，且於案發後未停留在現
    場逕行離去，所為應予非難。另衡及被告犯後坦承犯行，雖
    於審判中表示希望與告訴人進行調解，惟告訴人當庭表示案
    發已經很久現在才要談，無調解意願等語(本院卷第42頁)，
    故被告迄未賠償告訴人所受損害，再考量被告酒測數值、為
    本案肇事原因，告訴人所受傷勢等情節；暨參以被告有不能
    安全駕駛、毀損債權等前科，有臺灣高等法院被告前案紀錄
    表1份存卷可查，與其自陳高職畢業，務農，收入不一定，
    育有2名子女已成年，尚須扶養母親等一切情狀，分別量處
    如主文所示之刑，並就有期徒刑部分定應執行之刑如主文，
    且均諭知易科罰金之折算標準。
據上論斷，應依刑事訴訟法第273條之1第1項、第299條第1項前
段，判決如主文。
本案經檢察官程慧晶提起公訴，檢察官林豐正到庭執行職務。
中　　華　　民　　國　　 111　　年　  6　　月   14  　日
                  刑事第二庭   法  官   黃麗竹 
以上正本證明與原本無異。 
如不服本判決應於收受本判決後20日內向本院提出上訴書狀，上
訴書狀應敘述具體理由。上訴書狀未敘述上訴理由者，應於上訴
期間屆滿後20日內補提理由書狀於本院(均須按他造當事人之人
數附繕本 )「切勿逕送上級法院」。 
告訴人或被害人對於判決如有不服，具備理由請求檢察官上訴者
，其上訴期間之計算，係以檢察官收受判決正本日期為準。
                               書記官   黃巧吟　　　　
中　　華　　民　　國　　 111　　年　  6　　月   14  　日
　　　　　　　　　　　　　　　　　　  

附錄本案論罪科刑法條全文：
修正前中華民國刑法第185條之3
駕駛動力交通工具而有下列情形之一者，處3年以下有期徒刑，
得併科30萬元以下罰金：
一、吐氣所含酒精濃度達每公升零點二五毫克或血液中酒精濃度
    達百分之零點零五以上。
二、有前款以外之其他情事足認服用酒類或其他相類之物，致不
    能安全駕駛。
三、服用毒品、麻醉藥品或其他相類之物，致不能安全駕駛。
因而致人於死者，處3年以上10年以下有期徒刑，得併科200萬元
以下罰金；致重傷者，處1年以上7年以下有期徒刑，得併科100
萬元以下罰金。
曾犯本條或陸海空軍刑法第五十四條之罪，經有罪判決確定或經
緩起訴處分確定，於10年內再犯第一項之罪因而致人於死者，處
無期徒刑或5年以上有期徒刑，得併科300萬元以下罰金；致重傷
者，處3年以上10年以下有期徒刑，得併科200萬元以下罰金。
中華民國刑法第185條之4
駕駛動力交通工具發生交通事故，致人傷害而逃逸者，處6月以
上5年以下有期徒刑；致人於死或重傷而逃逸者，處1年以上7年
以下有期徒刑。
犯前項之罪，駕駛人於發生交通事故致人死傷係無過失者，減輕
或免除其刑。
道路交通管理處罰條例第86條
汽車駕駛人，無駕駛執照駕車、酒醉駕車、吸食毒品或迷幻藥駕
車、行駛人行道或行經行人穿越道不依規定讓行人優先通行，因
而致人受傷或死亡，依法應負刑事責任者，加重其刑至二分之一
。
汽車駕駛人，在快車道依規定駕車行駛，因行人或慢車不依規定
，擅自進入快車道，而致人受傷或死亡，依法應負刑事責任者，
減輕其刑。
中華民國刑法第284條
因過失傷害人者，處1年以下有期徒刑、拘役或10萬元以下罰金
；致重傷者，處3年以下有期徒刑、拘役或30萬元以下罰金。